【裁判字號】    89,訴,1521
【裁判日期】    900112
【裁判案由】    偽造文書等
【裁判全文】
臺灣臺北地方法院刑事判決                        八十九年度訴字第一五二一號
    公  訴  人  臺灣臺北地方法院檢察署檢察官
    被      告  乙○○
    選任辯護人  許坤立律師
右列被告因偽造文書等案件，經檢察官提起公訴（八十九年度偵字第一八一一一號）
，本院判決如左：
    主  文
乙○○連續行使偽造私文書，足以生損害於公眾及他人，處有期徒刑月，如易科罰
金以佰元折算壹日，緩刑年。
    事  實
一、乙○○明知其所有之土城學府郵局帳號0000000－0號之郵政存簿儲金簿
    （以下簡稱儲金簿）業於民國八十九年二月份遺失並未申請補發，且該帳戶之存
    款餘額僅為新台幣（下同）八十六元，其為順利辦理貸款事宜，竟與真實姓名年
    籍不詳之王姓成年男子間，共同基於偽造私文書之犯意聯絡，於八十九年七月中
    旬某日，在板橋火車站附近，提供其所有之上開帳戶資料、身分證及印章交予王
    姓男子偽造存款餘額為六萬三千零九十二元（起訴書誤載為六萬零九十二元）之
    儲金簿而交付其使用，其復基於意圖為自己不法所有及行使偽造私文書之概括犯
    意，先後於八十九年七月二十一日及同年七月二十九日，前往位於台北市○○○
    路○段五０八號之寶島商業銀行及台北縣土城市○○路之誠泰商業銀行，連續以
    上開偽造之儲金簿正本佯作個人之財力證明，持向該銀行承辦人員申請個人消費
    金融貸款六十萬元（起訴書誤載為三十萬元）及小額信用貸款三十萬元（起訴書
    誤載為四十萬元），足以生損害於金融機構對於金融交易管理及個人信用評估之
    正確性，嗣因寶島商業銀行承辦人員甲○○發覺該儲金簿之記載字體有異，經洽
    詢土城學府郵局始查知上情，而未撥付其所申辦之款項，另誠泰商業銀行因進行
    徵信之結果發現資料偽冒亦未核付其所申辦之款項，始未得逞。
二、案經台北市政府警察局信義分局報請台灣台北地方法院檢察署檢察官偵查起訴。
    理  由
一、訊據被告乙○○固不否認委託王姓成年男子辦理儲金簿並持以申辦銀行貸款事宜
    ，然矢口否認有何偽造文書犯行，辯稱：其不知該儲金簿之存款餘額業經偽造云
    云。經查，右揭犯罪事實，業據證人即寶島商業銀行承辦人員甲○○於警訊及偵
    審中證述在卷；又被告所有之上開帳戶迄至八十八年十二月十日後即無交易資料
    ，其帳戶之存款餘額僅為八十六元等情，亦經證人即土城學府郵局人員李明珠於
    警訊中證述無訛，並提出該帳戶之交易資料可資對照，足見該儲金簿確屬偽造。
    又被告於本院八十九年十二月二十一日調查中自承該儲金簿自八十九年二月份遺
    失後均未申請補發等語，參諸證人甲○○於本院同日調查中證稱：「我在影印時
    存摺上的字體怪怪的，我有詢問過被告，她告訴我說因她太久沒有補登資料，我
    是在事後作徵信發現該存摺是假的，至於誠泰銀行部分，是誠泰銀行知道被告曾
    向我們辦理貸款，來跟我們作徵信時，我們告知他們的。」等情，亦經被告於同
    日調查中供承在卷，其明知儲金簿已遺失未辦理補發，卻仍提供己有之帳戶號碼
    以供王姓成年男子製作偽造之儲金簿後持之使用，其與王姓成年男子間就上開偽
    造儲金簿之犯行，自難謂無犯意之聯絡及行為之分擔。又被告持上開偽造儲金簿
    辦理貸款事宜，亦有寶島商業銀行個人消費金融貸款借款申請書、誠泰商業銀行
    八十九年十一月十五日誠泰銀授審字第一００六號函及所檢送之消費者貸款申請
    書及本院八十九年十一月二十七日之公務電話紀錄在卷可參。是被告上開所辯，
    要屬事後卸責之詞，不足採信。本件事證明確，被告犯行洵堪認定，應予依法論
    科。
二、按儲金簿係用以記載帳戶持有人交易紀錄之證明，核其性質應屬私文書。核被告
    乙○○所為，係犯刑法第二百十六條、第二百十條之行使偽造私文書罪及第三百
    三十九條第三項、第一項之詐欺取財未遂罪。其與王姓成年男子間就上開偽造儲
    金簿之犯行，有犯意之聯絡及行為之分擔，為共同正犯。又被告偽造儲金簿後復
    持以行使，其偽造之低度行為為行使之高度行為所吸收，均不另論罪。又被告已
    著手於詐欺行為之實施，而未至取得財物之結果，為未遂犯。又其先後多次行使
    偽造私文書及詐欺取財犯行，均時間緊接，方法相同，各觸犯構成要件相同之罪
    名，顯均係基於概括之犯意而為之，均應依刑法第五十六條之規定論以一罪，並
    均依法加重其刑。又被告所犯上開行使偽造私文書及詐欺取財罪間，有方法、結
    果之牽連關係，應依刑法第五十五條規定從一重論以連續行使偽造私文書罪。爰
    審酌被告因需款孔急而持偽造儲金簿辦理貸款事宜，足生損害於金融機構對於金
    融交易管理及個人信用評估之正確性，然於犯後尚能坦承部分犯行，及其品行、
    犯罪之動機、目的、手段、生活狀況、智識程度、所生損害及所得利益等一切情
    狀，量處如主文所示之刑，並諭知易科罰金之折算標準。又被告前未曾受有期徒
    刑以上刑之宣告，此有臺灣高等法院檢察署刑案紀錄簡覆表一份在卷可稽，其經
    此次起訴審判後，當能知所警惕，而無再犯之虞，本院因認所宣告之刑，以暫不
    執行為適當，爰併以宣告緩刑三年，以啟自新。
據上論斷，應依刑事訴訟法第二百九十九條第一項前段、刑法第二十八條、第五十六
條、第二百十六條、第二百十條、第三百三十九條第一項、第三項、第五十五條、第
四十一條第一項、第七十四條第一款、罰金罰鍰提高標準條例第一條前段、第二條，
判決如主文。
本案經檢察官繆卓然到庭執行職務。
中    華    民    國      九十      年      一      月      十二        日
                                      臺灣臺北地方法院刑事第九庭
                                              法  官  黃雅君
右正本證明與原本無異。
如不服本判決，應於判決送達後十日內，向本院提出上訴狀。
                                              書記官    陳怡如
中      華      民      國      九十      年    一    月  十七    日
附錄本案論罪科刑法條：
刑法第二百十條
偽造、變造私文書，足以生損害於公眾或他人者，處五年以下有期徒刑。
刑法第二百十六條
行使第二百十條至第二百十五條之文書者，依偽造、變造文書或登載不實事項或使登
載不實事項之規定處斷。
刑法第三百三十九條
一意圖為自己或第三人不法之所有，以詐術使人將本人或第三人之物交付者，處五年
  以下有期徒刑、拘役或科或併科一千元以下罰金。
二以前項方法得財產上不法之利益或使第三人得之者亦同。
三前二項之未遂犯罰之。


司法院資訊處製作；財團法人民間司法改革基金會備份。
